臺灣新竹地方法院刑事判決　　　　　　　 93年度訴字第298號
公　訴　人　臺灣新竹地方法院檢察署檢察官
被　　　告　戊○○　男　39歲.
指定辯護人　王志陽律師
被　　　告　丁○○
指定辯護人　本院公設辯護人甲○○
上列被告等因強盜案件，經檢察官提起公訴（93年度偵字第928
號），本院判決如下：
    主  文
戊○○共同竊盜，累犯，處有期徒刑陸月，如易科罰金，以佰
元折算壹日。
丁○○共同竊盜，處有期徒刑肆月，如易科罰金，以佰元折算
壹日。
    事  實
一、
  (一)戊○○前曾於民國83年10月間，因違反麻醉藥品管理條例案
    件，經臺灣高等法院判處有期徒刑8月確定；嗣於84年6月間
    ，復因違反麻醉藥品管理條例案件，經臺灣基隆地方法院判
    處有期徒刑9月確定，二罪並接續執行，嗣於85年4月13日因
    縮短刑期假釋出獄；又於85年10月間，再因違反麻醉藥品管
    理條例案件，經臺灣基隆地方法院判處有期徒刑7 月確定，
    前案假釋亦遭撤銷並接續執行，而於87年8 月31日縮短刑期
    執行完畢。
  (二)詎戊○○仍不知警惕，其於92年5月3日下午1 時許，騎乘其
    同居女友丁○○之子孫燊彥所有車號PPI─785號重型機車，
    附載丁○○，2人騎至新竹縣竹北市○○路172號「珍果源水
    果攤」附近時，因丁○○臨時腹痛，戊○○乃自「珍果源水
    果攤」側門旁之死巷騎進水果攤後門後方之停車場，讓丁○○自行下車在水果攤後門約6、7公尺處外之樹下方便，戊○○則騎出至巷口欲尋找衛生紙不著後又折回水果攤後門與上
    完廁所之丁○○會合，戊○○因見水果攤靠近後門內側攤架
    上放有水果攤顧店小姐丙○○所有之黑色皮包一個，遂臨時
    起意，以眼神嘴角示意丁○○入內竊取，而與丁○○基於意
    圖為自己不法所有之犯意聯絡，趁人在櫃檯之丙○○不注意
    之際，由丁○○自後門衝入店內，竊取攤架上之黑色皮包，
    戊○○則騎乘機車在後門接應，丁○○得手後旋即沿原路自
    後門衝出店外，丙○○見狀大叫「小偷」，丁○○情急之下
    ，將竊得之黑色皮包丟棄在水果攤後門門口並坐上戊○○接
    應之機車後座，循原路於後門沿水果攤鐵皮屋外圍再至側門
    旁之小巷，斯時丙○○亦立即赤腳自櫃檯衝至側門追出而在
    側門旁之巷口處攔下戊○○之機車，並拉住丁○○手臂而質
    問追討皮包，丁○○直呼沒有拿並向丙○○出示身上之物確
    無丙○○之皮包，惟戊○○因惱羞成怒遂兇惡的怒罵丙○○
    ，丙○○遂拉住戊○○手臂不讓渠等離開，惟戊○○仍執意
    騎車離開遂緩慢騎動機車，而拖拉丙○○約2公尺之遠，戊○○並因重心不穩，與丁○○雙雙跌倒在地，丙○○之右腳
    食指、中指的腳趾則因與地面摩擦而擦傷（傷害部分未經告
    訴），嗣丙○○因戊○○、丁○○二人手中確無其所失竊皮
    包，只得任令渠等二人離去，稍後丙○○並在水果攤後門發
    現遭竊之皮包，乃報警經由車號循線查獲上情。
二、案經丙○○訴由新竹縣警察局竹北分局報請臺灣新竹地方法
    院檢察署檢察官偵查起訴。
    理  由
一、訊據被告丁○○對於在上揭時、地與被告戊○○共同竊盜告
    訴人丙○○之皮包一節坦承不諱，並經告訴人丙○○指訴、
    證人乙○○證述，以及有現場模擬照片3張、機車照片3張、
    告訴人所繪水果攤店內位置圖1 份在卷為憑（見偵卷第24、
    25、45頁），是被告丁○○之自白與事實相符堪以採信，其
    犯行洵堪認定，應依法論科。
二、訊據被告戊○○固不否認曾於上開時間騎乘車號PPI─785號
    重型機車搭載被告丁○○至「珍果源水果攤」後方停車場，
    ，讓被告丁○○自行下車在水果攤後門約6、7公尺處外之樹
    下方便，嗣被告丁○○上完廁所後，被告戊○○復騎乘機車
    搭載被告丁○○行至水果攤側門旁之巷口時為告訴人追出而
    攔下，並與告訴人爭吵拉扯之事實，惟矢口否認有何示意被
    告丁○○下手竊取告訴人皮包之共同竊盜犯行，辯稱：被告
    丁○○精神有問題，渠所述不實，伊未提議丁○○進入店內
    竊取皮包，也不知丁○○有竊盜情事，伊在水果攤旁等丁○○上完廁所後進入巷子載丁○○，丁○○上機車後，伊要騎
    車出去，告訴人即不發一語過來將伊機車推倒，伊有說要找
    警察來處理云云。經查：
  (1)被告戊○○示意被告丁○○行竊一節，經被告丁○○供述綦
    詳，而被告丁○○雖曾因施用安非他命導致器質性精神病而
    於82年9月2日至82年9 月21日、91年1月24日至91年1月29日
    在行政院衛生署草屯療養院住院，有病歷摘要1 份在卷可稽
    ，然之後即未再發病，案發時及審理時之精神狀況都正常，
    為被告丁○○所供明，且告訴人亦證稱看不出案發時被告丁○○有無異狀（見本院審理筆錄第14、35頁），是被告丁○○之供述並無因精神異常而不可採信之情形。
  (2)而被告丁○○之供述，經核亦與告訴人所稱有聽到機車進來
    停車場的聲音，從櫃檯左前方看到1男1女騎機車從巷子進入
    停車場，從聽到機車聲音到發生皮包被偷之事距離約5 分鐘
    ，當時只有那輛機車進來，之後就發生本件，伊看到被告丁○○拿了皮包後，伊從側門追出去過程有聽到機車從後門騎
    到側門的聲音等語（見偵卷第40頁、本院審理筆錄第12、16
    、17頁），及證人乙○○所述有看到1男1女騎機車進去巷子
    ，男的過不久自己1 人騎機車出來，又過不久就發生本案丁○○拿被害人皮包的事情等語（見本院審理筆錄第25頁），
    情節大致相符。被告丁○○、告訴人、證人乙○○就被告戊○○折返巷子之時間、告訴人拉住被告丁○○時丁○○是否
    已上車等細節雖略有出入，但案發時間距今已久，被告丁○○、告訴人、證人乙○○彼此陳述因此互有些許不符，亦屬
    合理，而告訴人、證人乙○○均是在被告丁○○衝入店內竊
    取皮包後之猝然片刻間觀察被告戊○○之機車動向，被告丁○○實際下手行竊而受被告戊○○接應，是被告丁○○所稱
    其下手行竊時，被告戊○○係在後門接應，當屬事實而堪採
    信。
  (3)參以告訴人發現被告丁○○衝入店內竊取皮包後即大喊「小
    偷」，音量大到人在30公尺外之對街警衛室之證人乙○○均
    有聽到（見本院審理筆錄第23頁），被告戊○○人即在水果
    攤旁邊豈有可能未聽到而不知丁○○竊盜之情事？是被告戊○○所稱不知丁○○竊盜云云，顯為卸責之詞，被告戊○○
    復又辯稱告訴人不發一語即將伊機車推倒，伊有要求報警處
    理云云，然機車係在拉扯間倒地，並非告訴人所推倒，被告
    戊○○並未說要報警處理一節，除為告訴人所陳明外（見本
    院審理筆錄第11、18頁），亦經證人乙○○證述屬實（見本
    院審理筆錄第21、25頁），果如被告戊○○所辯未與被告丁○○謀議行竊告訴人皮包，被告戊○○於無端遭告訴人攔阻
    、質問、拉扯，依常情應當會向被告丁○○詢問何以遭告訴
    人指訴行竊，究有無告訴人所指行竊情事，然被告戊○○均
    捨此不為，反而搭載被告丁○○一味亟欲離開現場，在在與
    常情相違，益見其係因事跡敗露遂欲逃離現場之內情。
  (四)綜上，被告戊○○所辯未示意被告丁○○竊取店內皮包，並
    推由被告丁○○下手行竊，其則在旁把風接應而共同竊取告
    訴人皮包云云，均為卸責之詞，洵不足採，此外，並有現場
    模擬照片3張、機車照片3張、告訴人所繪水果攤店內位置圖
    1 份等附卷足佐，是被告戊○○之竊盜犯行，事證明確，洵
    堪認定，應予依法論科。
三、論罪科刑：
  (一)罪名：核被告2人所為，均係犯刑法第320條第1項之竊盜罪
    。
  (二)變更起訴法條：
    1.公訴意旨另以：被告2 人於竊盜犯行得手後，經告訴人追
      出在水果攤巷口捉住被告戊○○之手臂，詎被告2 人為脫
      免逮捕，竟加速機車油門逃跑，因此拖拉告訴人達 2公尺
      之遠，當場施強暴行為，致告訴人丙○○之腳趾因此受傷
      ，因認被告 2人涉有刑法第329條準強盜罪嫌云云。
    2.惟按惟按刑法第329 條之準強盜罪之成立，必須以竊盜或
      搶奪之時，因防護贓物、脫免逮捕或湮滅罪證，而當場施
      以強暴、脅迫為構成要件。除有竊盜、搶奪行為之外，尚
      須為防護贓物、脫免逮捕、湮滅罪證之目的，而有當場實
      施強暴、脅迫之行為，始足當之。
    3.訊據被告2 人堅詞否認有何準強盜犯行，被告戊○○辯稱
      ：是伊與丁○○要騎機車離開時，告訴人不發一語即過來
      將伊騎乘中之機車推倒等語。被告丁○○則辯稱：告訴人
      拉住伊手時，伊並沒有跑，伊尚且制止被告戊○○不要與
      告訴人爭吵拉扯等語。查被告丁○○於被告戊○○怒罵告
      訴人時尚制止被告戊○○，且在被告戊○○堅持騎車離開
      過程，被告丁○○並沒有講任何話一節，經告訴人證述無
      誤（見本院審理筆錄第8 、22頁），是被告丁○○就被告
      戊○○與告訴人爭吵、拉扯及騎乘機車而拖拉告訴人之行
      為，尚乏犯意之聯絡，況告訴人於拉住被告戊○○手臂後
      雖因機車移動而遭拖拉2 公尺，腳趾頭並因此擦傷，然被
      告戊○○除騎乘機車外，僅有甩開告訴人手之舉動，為告
      訴人所陳（見本院審理筆錄第14頁），且證人乙○○亦到
      庭結證稱被告戊○○係慢慢騎動機車，因告訴人拉著被告
      戊○○，機車遂在移動拉扯中倒地（見本院審理筆錄第21
      、22頁），是被告戊○○騎乘機車顯係單純為逃逸，難謂
      已屬施強暴脅迫，即與刑法第329 條規定以當場實施強暴
      脅迫者為限之構成要件有間，即難以該罪相繩，是公訴人
      認被告2人係犯刑法第329條之準強盜罪，容有未洽，惟因
      與本件竊盜之社會基本事實同一，爰依法變更起訴法條。
  (三)共同正犯：被告2 人有犯意之聯絡及行為之分擔，應論以共
    同正犯。
  (四)累犯：被告戊○○有如事實一(一)所載有期徒刑執行完畢之前
    科，有臺灣高等法院被告全國前案紀錄表1 份在卷可稽，茲
    於執行完畢後5 年內再犯本件有期徒刑以上之罪，應依刑法
    第47條規定，論以累犯，並加重其刑。
  (五)量刑：爰審酌被告2 人均素行不佳，正值壯年，竟不思以正
    當方法賺取所需，未尊重他人之財產權，任意竊取他人財物
    ，行竊次數為1 次，所竊皮包已由告訴人自行尋回，告訴人
    並無財物損失，被告戊○○於案發現場遭告訴人攔住質問時
    竟怒罵告訴人，且始終否認犯行，犯後態度誠屬不佳，被告
    丁○○迄檢察官偵查訊問起至本院準備程序、審理時均坦承
    犯行，態度尚稱良好等一切情狀，分別量處如主文所示之刑
    ，並均諭知易科罰金之折算標準，以資懲儆。
四、被告戊○○、丁○○雖另共同於92年6、7月間連續犯數次竊
    盜案件，經本院以93年度易字第195 號判決分別判處有期徒
    刑6 月、4月確定，有本院93年度易字第195號判決附卷足憑
    （見本院卷），惟本件被告2 人竊取告訴人丙○○皮包是單
    純經過發現而臨時起意竊取，前揭判決確定之數次竊盜案件
    行竊係為出售獲利，二者並無關係等情，業經被告丁○○供
    承在卷（見本院審理筆錄第35至36頁），是被告2 人本件竊
    盜犯行與前開業經判決確定之竊盜案件並無裁判上一罪關係
    ，附予敘明。
五、據上論斷，應依刑事訴訟法第299條第1項前段、第300 條，
    刑法第28條、第320條第1項、第47條、第41條第1項，罰金
    罰鍰提高標準條例第1條前段、第2條，判決如主文。
本案經檢察官詹昭書到庭執行職務。
中　　華　　民　　國　　94　　年　　6 　　月　　13　　日
                  刑事第三庭審判長法  官  汪銘欽
                                  法  官  楊麗文
                                  法  官  黃美盈
如不服本判決，應於判決送達後10日內向本院提出上訴狀（應附
繕本），上訴於臺灣高等法院。
以上正本證明與原本無異。
中　　華　　民　　國　　94　　年　　6　 　月　　15　　日
                                  書記官  吳尚文
附錄論罪科刑法條：
刑法第320條第1項：
  意圖為自己或第三人不法之所有，而竊取他人之動產者，為竊
  盜罪，處五年以下有期徒刑、拘役或五百元以下罰金。
